臺灣彰化地方法院刑事判決　　　　　　　100年度易字第780號
公　訴　人　臺灣彰化地方法院檢察署檢察官
被　　　告　江錦源
上列被告因妨害自由案件，經檢察官提起公訴（100 年度偵字第
3056、4430號），本院判決如下：
    主    文
江錦源無罪。
    理    由
一、公訴意旨略以：被告江錦源於民國98年1、2月間某日，在自
    己位於彰化縣埔鹽鄉○○村○○路24號住處內，以不知情之
    母親黃淑惠向中華電信股份有限公司（下稱中華電信）申請
    之網路連結上網，再以會員帳號z7o7o7、網路暱稱「Ms大水
    橘子」、「FC777BOY 」及會員帳號xaga .r150、網路暱稱
    「Mr㊣AJ㊣匠什麼匠」登錄雅虎奇摩網站即時通聊天室與不
    特定之網友聊天，適當時未滿18歲之告訴人洪○琳（民國82
    年生）亦登入該聊天室，並將自己之部落格網址及密碼告知
    當時在聊天室之網友，而被告得知告訴人洪○琳之部落格網
    址及密碼後，登入該網址瀏覽後，發現告訴人洪○琳在該部
    落格之相簿內，有10張告訴人洪○琳自拍全裸之照片（下稱
    系爭裸照），認有機可乘，隨即在上開聊天室內向告訴人洪
    ○琳提出外出約會之邀約，惟遭告訴人洪○琳拒絕。詎被告
    仍不死心，竟基於恐嚇之犯意，向告訴人洪○琳揚言：「我
    知道妳的行蹤，妳放學的路上小心一點」、「我要去妳家堵
    妳」、「妳明天再不跟我出來妳就死定了」、「妳再不跟我
    出來，我就把照片傳出去」，以此加害生命、身體、自由、
    名譽之事恐嚇告訴人洪○琳，並留下0000000000號電話號碼
    要求告訴人洪○琳與其聯繫，告訴人洪○琳因懼怕自己全裸
    照片遭江錦源在網路上散布，因此心生畏懼，而將上情告知
    父親，並求助於就讀學校之輔導室老師，而被告見告訴人洪
    ○琳仍不願意與其約會，竟陸續在網站上刊登「誰要看正德
    元交妹的照，我這有」（即告訴人洪○琳之全裸照片），並
    與其他認識告訴人洪○琳之網友表示自己是告訴人洪○琳之
    男友，有與告訴人洪○琳之親密合照，可以傳給別人看，甚
    至千方百計以不詳管道取得告訴人洪○琳住家之有線電話號
    碼，於100 年4 月10日23時15分許，為掩人耳目，騎乘自己
    名下車號92 8—DPE 號重型機車至彰化縣大村鄉○○路7 號
    之4 統一便利超商前，以投幣式公共電話撥打告訴人洪○琳
    住家之有線電話，持續騷擾告訴人洪○琳及其家人。嗣因告
    訴人洪○琳由父親陪同報案，由警方調閱相關網路資料，始
    循線查悉上情。因認被告涉犯刑法第305 條之恐嚇罪嫌等語
    。
二、按犯罪事實應依證據認定之，無證據不得認定犯罪事實；又
    不能證明被告犯罪者，應諭知無罪之判決，刑事訴訟法第15
    4條第2項、第301條第1項分別定有明文。次按所謂認定犯罪
    事實之證據，係指足以認定被告確有犯罪行為之積極證據而
    言，該項證據自須適合於被告犯罪事實之認定，始得採為斷
    罪之資料；又事實審法院對於證據之取捨，依法雖有自由判
    斷之權，然積極證據不足證明犯罪事實時，被告之抗辯或反
    證縱屬虛偽，仍不能以此資為積極證據應予採信之理由；而
    認定犯罪事實所憑之證據，無論係直接證據或間接證據，其
    為訴訟上之證明，須於通常一般之人均不致有所懷疑，而得
    確信其為真實之程度者，始得據為有罪之認定，倘其證明尚
    未達到此一程度，而有合理之懷疑存在，復無其他調查途徑
    可尋，法院即應為無罪之判決，最高法院分別著有29年上字
    第3105號、30年上字第482號、76年臺上字第4986號判例可
    參。末按刑事訴訟法第161條已於91年2月8日修正公布，其
    第1項規定：「檢察官就被告犯罪事實，應負舉證責任，並
    指出證明之方法。」，因此，檢察官對於起訴之犯罪事實，
    應負提出證據及說服之實質舉證責任。倘其所提出之證據，
    不足為被告有罪之積極證明，或其指出證明之方法，無從說
    服法院以形成被告有罪之心證，基於無罪推定之原則，自應
    為被告無罪判決之諭知，亦有最高法院92年臺上字第128號
    判例可循。再者，告訴人之告訴，係以使被告受刑事訴追為
    目的，是其陳述是否與事實相符，仍應調查其他證據以資審
    認，最高法院52年度臺上字第1300號著有判例可資參照。
三、查，本件公訴人認被告涉有上開恐嚇犯行，無非係以（一）
    被告之供述（證明被告確實有向雅虎公司申請z7o7o7及xaga
    .r150 網路帳號，並以「FC777BOY」等網路暱稱於即時通上
    留言，伊與告訴人係網友，告訴人之裸照是告訴人上傳給伊
    ）；（二）告訴人兼證人洪○琳之父於警詢及偵訊中之證述
    ；（三）被告以會員帳號z7o7o7、網路暱稱「Ms大水橘子」
    、「FC777BOY及會員帳號xaga.r150 、網路暱稱「Mr㊣AJ㊣
    匠什麼匠」登錄雅虎奇摩網站即時通聊天室所留之通話內容
    ；（四）通聯調閱查詢單；（五）中華電信數據CRIS查詢單
    結果檔5 紙（證明被告要求告訴人外出約會當時登入網路即
    時通留言之IP網址係被告之住處）；（六）雅虎奇摩公文回
    覆信箱列印查詢內容12紙；（七）告訴人之裸照6 張（證明
    被告將告訴人之裸照傳送予告訴人之同學）；（八）中華電
    信資料查詢4 紙、公共電話0000000 查詢單乙紙、100 年4
    月10日23時16分52秒彰化縣大村鄉○○路7 號之4 統一超商
    監視錄影翻拍照片2 張及附近路口監視器翻拍照片6 張、10
    0 年5 月12日現場搜索照片6 張、車輛詳細資料表、扣案黑
    色外套、迷彩長褲、安全帽（證明被告於100 年4 月10日23
    時16分許，仍騎乘車牌號碼928-DPF 號重型機車前往彰化縣
    大村鄉○○路7 號之4 統一超商前撥打公用電話至告訴人住
    處，持續騷擾告訴人）為主要論據。
四、訊據被告固承認在其位於彰化縣埔鹽鄉○○村○○路24 號
    住處內，以其母親黃淑惠向中華電信股份有限公司申請之網
    路連結上網，再以會員帳號z7o7o7、網路暱稱「Ms大水橘子
    」、「FC777BOY」及會員帳號xaga.r150 、網路暱稱「Mr㊣
    AJ㊣匠什麼匠」登錄雅虎奇摩網站即時通聊天室與不特定之
    網友及當時未滿18歲之告訴人洪○琳在網路上聊天，並曾邀
    約告訴人洪○琳外出見面；及坦認其向告訴人洪○琳取得系
    爭裸照後，陸續在網站上刊登「誰要看正德元交妹的照（按
    ：意指告訴人洪○琳之全裸照片），我這有」，並與其他認
    識告訴人洪○琳之網友表示自己是告訴人洪○琳之男友，有
    與告訴人洪○琳之親密合照，可以傳給別人看，並取得告訴
    人洪○琳住處之有線電話號碼，多次撥打電話至告訴人洪○
    琳住處之有線電話，最後1 次係於100 年4 月10日23時15分
    許，騎乘上揭機車至上述統一便利超商前，以投幣式公共電
    話撥打告訴人洪○琳住處之有線電話，要找告訴人洪○琳等
    事實，然堅詞否認涉有恐嚇之犯行，辯稱：伊沒有恐嚇，伊
    張貼告訴人洪○琳之裸照於網路上係為衝人氣，不是因為告
    訴人不跟他出去等語。經查：
（一）被告綽號「小瑋（音同）」，與告訴人洪○琳係經由網路
      聊天室聊天而成為網友，門號0000000000號行動電話係被
      告之父申請，由被告使用；雅虎奇摩網站即時通會員帳號
      帳號z7o7o7、網路暱稱「Ms大水橘子」、「FC77 7BOY 」
      及會員帳號xaga.r150 、網路暱稱「Mr㊣AJ㊣匠什麼匠」
      均係被告在其位於彰化縣埔鹽鄉○○村○○路24號住處內
      ，以其母親黃淑惠向中華電信公司申請之網路連結上網申
      設；被告與告訴人洪○琳成為網友後，曾多次撥打電話至
      證人洪○琳住處之有線電話，欲找告訴人洪○琳，最後1
      次係於100 年4 月10日23時15分許，騎乘上揭機車至上述
      統一便利超商前，以投幣式公共電話撥打至告訴人洪○琳
      住處之有線電話，欲找告訴人洪○琳等情，業據被告承認
      不諱，並有中華電信客服處作業中心回覆單暨中華電信數
      據CRIS查詢單結果檔5 紙、雅虎奇摩公文回覆會員帳號IP
      位址及上網時間查詢資料12紙、通聯調閱查詢單1 紙、公
      共電話查詢及通聯調閱查詢單7 紙、監視器翻拍及搜索照
      片20張、車輛詳細資料報表1 張在卷可參（見3056號卷第
      18至22頁、第23至34頁、第17頁、偵4430號卷第16至28
      頁），應可認定。
（二）證人洪○琳於99年9 月29日警詢（下稱第1 次警詢）中證
      稱：伊放置在網路上的照片遭「盜用」，所以到派出所報
      案。（問：你於何時？何地？發現何物遭盜用？遭何人盜
      用？）我於98年間在網路聊天軟體（YAHOO 即時通）上有
      一名自稱「小瑋」的男子主動找我聊天，告訴我他手上有
      我放置在YAHOO 部落格上的不雅照片，當時我才發現照片
      遭該男子下載並散佈。（問：妳放置在部落格內的照片是
      以何方式管理？）我將照片上傳至部落格，並設定密碼管
      理，要輸入我所設定的密碼才可以瀏覽。照片的內容為我
      裸露上體的自拍照，數量約為10張。（問：小瑋有無告訴
      你聯絡方式？）他有告訴我1 支0000000000號。（問：小
      瑋有無以照片脅迫妳從事何事？）他只是要我跟他出去，
      並沒有表示要做何事。（問：「小瑋」有無後續動作？）
      他表示如果我不跟他出去的話，他就要散佈我的不雅照片
      ，並每天到學校門口等我等語（見偵3056號卷第8 至9 頁
      ）。
（三）證人洪○琳於99年10月16日警詢（下稱第2 次警詢）中證
      稱：（問：自稱「小瑋」之男子，除以照片為要脅要妳與
      他出去之外，是否有以其他方式恐嚇你？）有，約1 年前
      ，他有用奇摩即時通跟我說過「我知道你的行蹤，你放學
      小心一點」、「我要去你家堵你」、「你明天再不跟我出
      來你就死定了」、「你再不跟我出來，我就把照片傳出去
      」。（問：你最後1 次與自稱小瑋之男子聯絡是何時？）
      約98年1 月或2 月左右，可是就我所知，他還透過我同學
      一直在找我，甚至要求我同學傳話給我說「有種就叫他出
      來」等語（見偵3056號卷第10至11頁）。
（四）證人洪○琳於本院審理時證稱：（被告問：本件系爭裸照
      明明是你主動拍給我看的，為何要向你爸爸及別人說是用
      視訊在跟同學玩？）系爭裸照一開始是我在97年暑假時自
      拍並傳給被告看的，我是傳到被告的即時通，但我記得是
      只有給被告1 、2 張，至於是哪1 、2 張我已經忘記了..
      ..但後來是被告在網路上（不是電話中）威脅說『要我繼
      續拍新的裸照給他，不然他就要在我放學的地方等我』，
      我忘記他是否有用到「堵我」這個字眼，他除了在網路上
      講這些話要我傳照片以外，並沒有講其他的話要我傳新的
      裸照，但我有因此聽到這些話而感到害怕，不過我沒有因
      此而繼續傳新的裸照給被告，我就直接將我的奇摩即時通
      的帳戶一直改，改了好幾個，但是在距離我第1 次傳我的
      裸照給被告之後的約3 、4 個月（按：依證人洪○琳前面
      證述，可推估約在98年10、11月間），他還是在網路上找
      到我，知道我的新帳號，且在網路上聯繫到我，並在網路
      上『要求我要傳新的裸照給他』，但是這次就沒有稱說要
      去我放學的地方等我或是堵我等威脅的話或其他威脅的話
      ，只是一直在網路上要求要我傳新的裸照給他，所以我就
      又傳了幾張裸照給他，至於傳了幾張，我忘記了。系爭裸
      照均不是我在與同學玩視訊時拍的，但照片是我自己拍的
      沒有錯... 後來距離我上開第2 次傳裸照後約不到1 個月
      （按：依證人洪○琳前面證述，可推估約在98年11、12月
      間），被告一直在網路要求我要傳給他新的裸照，我就不
      肯給他，被告就在網路上傳訊息給我稱『如果我再不給他
      的話，他就要將之前我傳給他的裸照上傳到網路上』，我
      看到他傳這樣的訊息給我，我會害怕等語，他當時還有傳
      其他恐嚇的訊息給我，只是我現在不記得內容。（被告問
      ：妳是否當時有答應要跟我外出？）是，但其實我只是順
      著被告的話說，不然我想說被告都知道我的基本資料，但
      我都不知道被告的資料。（被告問：我有無告訴你如果「
      妳不跟我出去，我就要去堵妳」？）被告當時可能不是用
      「堵」這個字眼，但是一定有「妳不跟我出去」這句話，
      且後面也有說就要怎樣怎樣等語，至於當時被告所稱就要
      怎樣怎樣的內容，我現在忘記了。（檢察官問：你剛剛稱
      被告一定有對妳稱「妳不跟我出去」這句話，且後面也有
      說就要怎樣怎樣等語，但是至於當時被告所稱就要怎樣怎
      樣的內容，妳現在忘記了，該怎樣怎樣的內容是否都是一
      些惡害的告知，是否如此？）是，我現在不能確定具體的
      內容，但是就是類似那種「在放學路上你給我小心一點」
      這種話。（問：被告除了你剛剛所述，在網路上傳送一些
      恐嚇訊息給你，有無透過電話恐嚇妳？）沒有。（問：被
      告是否有恐嚇妳如起訴書所載的「我知道妳的行蹤，妳放
      學的路上小心一點」、「我要去妳家堵妳」、「妳明天再
      不跟我出來妳就死定了」、「妳再不跟我出來，我就把照
      片傳出去」等語？《提示起訴書並告以要旨》）有，我現
      在看，都有印象。他傳送這些恐嚇訊息，最早是從我第二
      次傳給他裸照後不到1 個月的時間開始（按：依證人洪○
      琳前面證述，可推估約在98年10、11月間），是與我剛剛
      所說他叫我傳新的裸照給他不然他就要將我的裸照上傳到
      網路上的時間差不多，最後一次被告傳送這些恐嚇訊息，
      是在98年10、11月間，詳細何日我不記得，這段期間被告
      都是陸陸續續傳送這些恐嚇訊息給我，他一開始傳這些恐
      嚇訊息給我，之後我就沒有再傳新的裸照給被告過。（問
      ：被告稱你有答應要跟她出去，是否如此？）當時我只是
      順著他的話講。被告恐嚇我的網路訊息資料，並沒有全部
      留下來，我有的相關網頁資料，已經全部交給警方等語（
      見本院卷第62至64頁背面）。
（五）觀諸證人洪○琳上揭各次證述，證人洪○琳先是於第1 次
      警詢證稱系爭裸照係綽號「小瑋」之人（按：被告自承他
      人叫其「小偉（音同）《見本院卷第36頁》）至伊YAHO O
      部落格上下載「盜用」，之後以此要約伊出去（見偵305
      6 號卷第8 至9 頁）；嗣於本院審理時竟改稱：系爭裸照
      係伊自拍後傳給被告瀏覽，不是視訊拍的等情（見本院卷
      第62頁正背面），前後矛盾互見，復與證人洪堯澤於本院
      審理時所證：洪○琳告訴伊系爭裸照係伊與「女同學視訊
      時」自拍的等語（見本院卷第61頁背面）不符。且證人洪
      ○琳於第1 次警詢、第2 次警詢及本院審理時所證有關綽
      號「小瑋」之人（即被告）對其恐嚇之內容【證人洪○琳
      於第1 次警詢證述「小瑋」伊表示「如果不跟我出去的話
      ，就要散佈你的不雅照片，每天到學校門口等伊」等語（
      見偵3056號卷第8 至9 頁）；於第2 次警詢則證述「小瑋
      」向伊表示「我知道你的行蹤，你放學的路上小心一點」
      「我要去你家堵你」、「明天再不跟我出來，你就死定了
      」、「你再不跟我出來，我就把照片傳出去」等語（見偵
      3056號卷第10頁背面）；再於本院審理時，除證稱忘記被
      告恐嚇之具體內容之外（雖嗣經蒞庭檢察官提示而稱被告
      對伊恐嚇稱「我知道你的行蹤，你放學的路上小心一點」
      「我要去你家堵你」、「明天再不跟我出來，你就死定了
      」、「你再不跟我出來，我就把照片傳出去」等語），復
      證述：被告還在網路上，向伊表示要傳新的裸照給他，不
      然就要在上學的路上等伊，要將伊之前傳給他的裸照上傳
      到網路上等恐嚇訊息等語（見本院卷第62頁背面）】，前
      後就被告恐嚇之內容，亦有增、減不同之處。再證人洪○
      琳於本院審理時所證被告均是「在網路即時通」對其傳訊
      恐嚇訊息給伊，並不是以電話恐嚇伊之情（見本院卷第63
      頁正背面），也與證人洪堯澤於警詢證稱：對方「打電話
      」到我家恐嚇及騷擾我女兒（按：意指洪○琳），要我女
      兒與他外出，否則他要把私密照片散佈出去等語（見偵44
      30號卷第11頁背面），就被告對告訴人洪○琳恐嚇之方式
      係以網路傳送訊息，抑或電話之方式恐嚇，復有差異。則
      證人洪○琳所述之可信性，恐非無疑。
（六）又查，通觀全卷所附所有網頁等卷證資料（包括被告以會
      員帳號z7o7o7、網路暱稱「Ms大水橘子」、「FC777BOY及
      會員帳號xaga.r150 、網路暱稱「Mr㊣AJ㊣匠什麼匠」登
      錄雅虎奇摩網站即時通聊天室所留之通話內容），復絲毫
      未見有被告向告訴人洪○琳發出何恐嚇之訊息資料，此有
      網路列印資料在卷可參（見偵3056號卷第36至83頁、第93
      至101 頁、偵4430號卷第29至46頁），尚難佐證告訴人兼
      證人洪○琳上開證述被告對依恐嚇之情為真。雖被告自承
      確曾未經告訴人洪○琳同意，在網路上刊登「誰要看正德
      元交妹的照，我這有」之訊息並將系爭裸照上傳至網路上
      予他人觀看乙節，並有相關網路列印資料及系爭裸照在卷
      可憑（見本院卷第48、36、101 頁），然此均僅能證明被
      告確未經告訴人洪○琳同意，擅將系爭裸照上傳至網路予
      他人觀看之行為，衡情未經他人同意，將他人裸照上傳至
      網路上供人觀覽，可能之原因甚多，被告辯以係要在網路
      上衝人氣等語，亦非全然不可能，尚當難僅以其曾未經告
      訴人洪○琳同意，將系爭裸照上傳至網路上予他人觀看，
      即推論其必然有對告訴人洪○琳為恐嚇之犯行。然本院認
      被告上開散佈系爭裸照之舉，實亦非常不妥，仍應予嚴厲
      譴責，附此敘明。
（七）復查，證人洪堯澤於警詢及本院審理時固均證述告訴人洪
      ○琳確遭被告恐嚇，然其既均係經由告訴人洪○琳告知始
      知悉（證人洪堯澤於本院證稱：伊並未見過被告恐嚇之訊
      息內容，均係經由告訴人洪○琳告知而知悉，被告亦未曾
      於電話中恐嚇《見本院卷第60至61頁》），僅屬告訴人洪
      ○琳指述之衍生，本件告訴人兼證人洪○琳之上開指證既
      有前述疑問之情況，自難以其證詞衍生之證人洪堯澤之證
      述，逕推論被告必然有恐嚇之犯行。
（八）再查，被告與告訴人洪○琳成為網友後，固確曾多次撥打
      電話至證人洪○琳住處之有線電話，欲找告訴人洪○琳，
      最後1 次於100 年4 月10日23時15分許，騎乘上揭機車至
      上述統一便利超商前，以投幣式公共電話撥打至告訴人洪
      ○琳住處之有線電話，欲找告訴人洪○琳等情，如前所述
      。然查，據證人洪○琳於本院證稱被告並未於電話中恐嚇
      伊，伊雖然曾經接到被告的電話，但沒有讓被告知道是伊
      接的，被告打過來的好幾通電話，均是伊爸爸及家人接的
      等語（見本院卷第63頁正背面），證人洪堯澤亦於本院審
      理時證述被告從未在電話中恐嚇，只是說要找洪○琳，伊
      接到他的電話聽到說要找洪○琳，就掛掉等語（見本院卷
      第61頁），是顯然被告雖曾多次撥打電話至告訴人洪○琳
      住處之有線電話，然並未為任何恐嚇之言詞，雖或使告訴
      人洪○琳一家感覺受騷擾，然此或應僅屬社會秩序維護法
      所規範處罰之範疇，均尚不能僅以此逕認被告當然有恐嚇
      之犯行。
（九）依上所陳，本件告訴人兼證人洪○琳證述既有上開前後不
      一而具瑕疵、疑問之情，且通觀本案全卷卷證資料，亦乏
      相當證據得以證明被告確有被訴之恐嚇犯行，自難遽對被
      告科以恐嚇之罪責。至被告雖曾於警詢、偵訊中一度否認
      將系爭裸照上傳至網路上及未承認曾撥打電話至告訴人洪
      ○琳住處之有線電話等情，然此或係被告自知其未經告訴
      人洪○琳同意，擅自將系爭裸照上傳至網路上予他人觀覽
      ，及多次打電話至告訴人洪○琳住處，有騷擾他人之嫌，
      而認有做錯，為免遭責罰，始為不實說詞，然揆諸上揭判
      例要旨及說明，被告之抗辯或反證縱屬虛偽，仍不能以此
      資為積極證據應予採信之理由，而逕推論被告確有被訴之
      恐嚇犯行。
（十）綜合上揭所述，本件依照公訴人所舉之全部證據，均不能
      明確證明被告確有對告訴人洪○琳恐嚇之犯行，尚未達通
      常一般之人均不致有所懷疑，而得確信其為真實之程度，
      即不能說服本院形成被告有罪之確信心證，揆諸前揭法條
      、判例要旨及說明，本件被告被訴恐嚇之犯行，自屬不能
      證明，基於罪疑唯輕、無罪推定之原則，自應將利益歸於
      被告，而為被告無罪判決之諭知。
據上論斷，應依刑事訴訟法第301條第1項，判決如主文。
本案經檢察官蔡奇曉到庭執行職務。
中    華    民    國   100    年    10    月    26    日
                  刑事第九庭    法   官    吳芙如
以上正本證明與原本無異。
如不服本判決應於收受判決後10日內向本院提出上訴書狀，並
應敘述具體理由。其未敘述上訴理由者，應於上訴期間屆滿後
20日內向本院補提理由書(均須按他造當事人之人數附繕本)
「切勿逕送上級法院」。
告訴人或被害人對於判決如有不服具備理由請求檢察官上訴者，
其上訴期間之計算係以檢察官收受判決正本之日期為準。
中    華    民    國   100    年    10    月    26    日
                                    書記官  林明俊